【裁判字號】    97,消債清,77
【裁判日期】    971226
【裁判案由】    聲請清算程序
【裁判全文】
臺灣高雄地方法院民事裁定            97年度消債清字第77號
聲  請  人  甲○○
代  理  人  蔡佩樺律師
上列當事人聲請消費者債務清理事件，本院裁定如下：
    主  文
聲請駁回。
聲請費用新臺幣壹仟元由聲請人負擔。
    理  由
一、聲請意旨略以：因有不能清償情事，曾依「中華民國銀行公
    會會員辦理消費金融案件無擔保債務協商機制」（下稱無擔
    保協商）申請債務協商，經協商成立，約定自民國（下同）
    95年7 月起，分120 期，利率0 ％，每月應繳納新台幣（下
    同）23,870元，又聲請人當時每月收入約25,000元，扣除必
    要生活費用、房屋貸款及聲請人子女之扶養費用，合計約16
    ,500 元 ，實已不足支付如此龐大之協商還款金額，不得已
    僅得毀諾；毀諾後，聲請人因遭債權銀行強制執行每月薪資
    三分之一，陷聲請人於生活窘狀。又伊無擔保或無優先權之
    債務總額未逾1,200 萬元，復未經法院裁定開始清算程序或
    宣告破產，爰提出本件清算程序之聲請等語。
二、經查：
  (一)按「債務人不能清償債務或有不能清償之虞者，得依本條例
    所定更生或清算程序，清理其債務」、「債務人與金融機構
    協商成立者，不得聲請更生或清算。但因不可歸責於己之事
    由，致履行顯有重大困難者，不在此限」、「本條例施行前
    ，債務人依金融主管機關協調成立之中華民國銀行公會會員
    ，辦理消費金融案件無擔保債務協商機制與金融機構成立之
    協商，準用前項之規定」消費者債務清理條例第3 條、第15
    1 條第5 、6 項定有明文。
  (二)聲請人所稱上情，業據其提出債權人清冊、財產狀況說明書
    、戶籍謄本、聲請人及其配偶與受扶養人之95年、96年所得
    清單及財政部高雄市國稅局財產歸屬資料清單、95及96年之
    地價稅與房屋稅繳納證明書、聲請人薪資袋、勞健保繳費資
    料、房貸繳款資料、家族體系表、債務協商繳款明細、房屋
    租賃契約、水電費支出收據、通信費支出收據、子女教育費
    收據、交通費收據、醫療費用收據、聲請人配偶清償台新國
    際商業銀行之現金卡債務資料、土地及建物登記謄本、聲請
    人及其配偶之身心障礙手冊影本等文書為證。又本院復依職
    權向安泰商業銀行函查聲請人之債務協商協議書暨無擔保債
    務還款計畫書，以及向聯邦商業銀行函查聲請人之還款事項
    ，均有回函在卷可參。
  (三)然依前開消費者債務清理條例第151 條第5 項規定，債務
    清償方案成立後，應由債務人按其條件履行，如於其後發生
    情事變更，在清償期間內之收入或收益不如預期，致該方案
    履行困難甚或履行不能，而有不可歸責於己之事由，始能聲
    請更生或清算。此項規定旨在避免債務人任意毀諾已成立之
    協商，濫用更生或清算之裁判上債務清理程序，蓋以債務清
    償方案係經當事人行使程序選擇權所為之債務清理契約，債
    務人應受該成立之協議所拘束。債務人既已與金融機構協商
    成立，如認該協商方案履行有其他不適當情形，自仍應再循
    協商途徑謀求解決。本件聲請人前於95年7 月間與銀行債
    務協商成立後，僅依約繳款至95年12月份，自96年1 月即毀
    諾並未依協議還款（見本院卷第92頁所附安泰商業銀行陳報
    狀），此間是否因任何重大變化情事所致，並未見聲請人提
    出具體事證敘明；況協商條件既係由聲請人與最大債權銀
    行協議達成，在客觀事實未顯著變動，聲請人所稱每月收入
    扣除必要支出等情亦均屬聲請人在協商時可見並得據以評估
    此一協商方案是否逾越其負擔範圍，故「協商條件之嚴苛」
    顯不等同於「不可歸責於己之事由致履行顯有重大困難」之
    要件。依聲請人提出其95年、96年所得清單（見本院卷第
    25頁、第26頁）顯示其95年收入303,958 元，96年收入323,
    295 元，可見其於96年之收入較95年成立協商時為高，益難
    認聲請人於96年1 月毀諾有不可歸責於己之事由。另就聲
    請人主張其遭各債權銀行強制扣薪三分之一致無法維持生活
    部分，經審酌聲請人提出之薪資單（見本院卷第50頁至第52
    頁）顯示其97年2 月至7 月間，最低薪資可得24,500元，最
    高薪資可達37,629元，以最低薪資計算扣款即薪資三分之一
    後仍有16,333元，此與聲請人主張每月必要生活費差距非巨
    ，如以最高薪資計算扣款後則有25,086元，仍可支付其必要
    生活費，據此難認聲請人有聲請清算之迫切必要。
三、綜合以上，依聲請人所提證據無法令本院形成心證確信其確
    於與金融機關達成前揭協商後有不可歸責於己之事由致履行
    顯有重大困難之事實，自難本件聲請符合消費者債務清理條
    例第151 條第5 項之規定，應予駁回。
四、程序費用負擔之裁判依據：依消費者債務清理條例第15條準
    用民事訴訟法第78條之規定定之如主文第二項所示。
中    華    民    國    97    年    12    月    26    日
                  鳳山簡易庭  法  官  楊智守
以上正本係照原本作成。
如不服本裁定，應於送達後10日內，向本院提出抗告狀並表明抗
告理由，如於本裁定宣示後送達前提起抗告者，應於裁定送達後
10日內補提抗告理由書（須附繕本）。
中    華    民    國    97    年    12    月    26    日
                              書記官  洪育祺


司法院資訊處製作；財團法人民間司法改革基金會備份。
